臺灣高等法院交通法庭裁定　　　 　　　96年度交抗字第160號
抗　告　人
即受處分人
即 異 議人　甲○○
上列抗告人因違反道路交通管理處罰條例案件，不服臺灣板橋地
方法院，中華民國96年1 月31日所為裁定（96年度交聲字第80號
，原處分案號：交通部公路總局臺北區監理所板橋監理站94 年8
月2日板監裁字裁41-C00000000號 ），提起抗告，本院裁定如下
：
    主  文
抗告駁回。
    理  由
一、原處分意旨略以：異議人即受處分人甲○○於民國九十四年
    三月十四日晚間二十二時三十五分許，因駕駛ＨＱＨ－重型
    機車，行經臺北縣中和市○○路與橋和路口，經臺北縣政府
    警察局中和分局以無照駕駛之違規，依違反道路交通管理處
    罰條例第二十一條第一項第一款之規定當場攔停舉發，經移
    送至交通部公路總局臺北區監理所板橋監理站後，查得異議
    人違規時間已領有普通小型車駕駛執照，板橋監理站遂以九
    十四年八月二日板監裁字裁四一－Ｃ00000000號裁
    決書改依同條例第二十二條第一項第四款「持汽車駕駛執照
    駕駛重型機器腳踏車」之規定，裁處異議人新臺幣（下同）
    三千六百元罰鍰。復因異議人逾期未為繳納，故自九十四年
    九月二日起加倍罰鍰為七千二百元並限期繳納，異議人逾期
    仍未為繳納，並經板橋監理站移送法務部行政執行署板橋行
    政執行處執行之。
二、異議意旨略以：抗告人即異議人（即受處分人）甲○○並無
    於裁決書所載之時、地駕駛車輛違規。有關單位沒有再提出
    新的真實證據，單以「於民國九十四年八月四日十三時將裁
    決書送達收執在案，憑未於受裁決書後二十日內向地方法院
    提出異議」而認定其違規之事實，竟否決其得以申訴之權益
    ，依此聲明異議云云。
三、原裁定意旨略以：本件原處分機關即交通部公路總局臺北區
    監理所板橋監理站於九十四年八月二日所為之板監裁字裁四
    一－Ｃ00000000號裁決處分，其裁決書係於九十四
    年八月四日送達異議人位於臺北縣中和市○○街三十巷八弄
    五號之住處，並經異議人本人收受，此有異議人簽名之交通
    部公路總局臺北監理所板橋監理站送達證書影本乙紙附卷可
    稽。按處理違反道路交通管理事件，有關文書送達之程序，
    依行政程序法之規定，違反道路交通管理事件統一裁罰基準
    及處理細則第五條定有明文；而依行政程序法第七十二條第
    一項規定，文書之送達於應受送達人之住居所、事務所或營
    業所為之。本件原處分機關將前開裁決書向受處分人為送達
    時，業由受處分人本人收受，是本件裁決書之送達程序自屬
    合法。則異議人如對原處分機關是項裁決書不服欲提起異議
    ，其二十日之合法提出異議期間，應自九十四年八月五日（
    送達翌日）起算。然而異議人遲至九十六年一月十一日始提
    起聲明異議，此有聲明異議狀及其上「台北區監理所板橋監
    理站交通違規裁決收文章（２）」可稽，顯見本件異議人聲
    明異議，已逾法定之異議期間。又原處分機關於前揭裁決書
    之附記欄第一項內，已明確記載受處分人如不服處罰而聲明
    異議者，其應提出之期限及應遵行之程序等事項，異議人自
    無不知之理。因認本件異議人聲明異議，尚非適法，而裁定
    駁回受處分人之異議。
四、抗告意旨略以：抗告人絕無裁決書內所載時間、地點之違規
    事由，抗告人因認其於九十四年八月四日所收受為「假文件
    」，故自然不去理會其上所載包括收受裁決書後應於二十日
    內提起議等任何事由，故抗告人於九十六年一月十一日聲明
    異議，當為適法。而「機關（應即原審法院）」不但未查出
    真實證據，又依前開裁決書之假文書，引用道路交通案件處
    理辦法第十八條規定處理之，自有違誤云云。惟查：
  (一)、按受處分人不服第八條主管機關所為之處罰，得於接到裁
      決書之翌日起二十日內，向管轄地方法院聲明異議，道路
      交通管理處罰條例第八十七條第一項定有明文，此為交通
      異議事件之程序規定，為聲明異議之合法要件，受處分人
      之聲明異議自須合於此項程序規定，法院始得受理為實體
      之審查。又交通法庭認聲明異議不合法律上之程式，且無
      從補正者，應以裁定駁回之，道路交通案件處理辦法第十
      八條亦有規定。
  (二)、本件原處分機關於九十四年八月二日所為之板監裁字裁四
      一－Ｃ00000000號所為違反道路交通管理事件裁
      決書，其送達程序係以抗告人即異議人之住所地即「臺北
      縣中和市○○街三十巷八弄五號」為送達處所，並經郵務
      士於九十四年八月四日送達於該址，由抗告人本人收受之
      事實，有本件違反道路交通管理處事件裁決書及送達證書
      各一紙附卷可稽（見原審卷第五至六頁），且上開送達地
      址核與抗告人提起聲明異議狀所陳報之地址相符，亦有抗
      告人之聲明異議狀一紙在卷可憑（見原審卷第三至四頁）
      ，足徵上揭裁決書已於九十四年八月四日合法送達於抗告
      人。
  (三)、本件抗告人如對原處分機關所為上開裁決處分不服欲提起
      異議，其二十日之合法提出異議期間，自抗告人收受送達
      之翌日即九十四年八月五日起算（因抗告人之住所與原處
      分機關所屬之臺灣板橋地方法院所轄區域，其在途期間以
      二日計算），應於九十四年八月二十六日屆滿。茲抗告人
      竟遲至九十六年一月十一日，始向原處分機關提出聲明異
      議狀，有該聲明異議狀所蓋之原處分機關收件章足憑，顯
      見本件抗告人即異議人之聲明異議已逾法定之二十日異議
      期間。原裁定就抗告人異議已逾二十日之期間已詳予認定
      ，經核並無不合。又依抗告人抗告狀所載住居所亦記載為
      ：「臺北縣中和市○○街三十巷八弄五號」，足見上開裁
      決書之送達合法，且抗告人就逾期異議乙節亦未再爭執，
      徒以原處分機關所為之裁決書為假文件，不得限制抗告人
      抗告期間云云，提起抗告指摘原裁定不當，為無理由，應
      予駁回。
據上論結，應依道路交通案件處理辦法第26條，刑事訴訟法第41
2條，裁定如主文。
中　　華　　民　　國　　96　　年　　3 　　月　　21　　日
                  交通法庭  審判長法　官  蔡  長  溪
　　　　　　　　　　　　　　  　　法  官  陳  春  秋
　　　　　　　　　　　　　　　  　法  官  林  俊  益
以上正本證明與原本無異。
不得再抗告。
                                  書記官  廖  月  女
中　　華　　民　　國　　96　　年　　3 　　月　　22　　日
